臺灣高等法院臺中分院民事判決　　　　　96年度上易字第98號
上　訴　人　乙○○
被　上訴人　甲○○（原名黃雪嬌）
上列當事人間請求返還不當得利事件，上訴人對於中華民國96年
2月2日臺灣苗栗地方法院95年度訴字第445號第一審判決提起上
訴，本院於96年4月18日言詞辯論終結，判決如下：
    主  文
上訴駁回。
第二審訴訟費用由上訴人負擔。
    事  實
甲、上訴人方面：
一、聲明：求為判決：(一)原判決不利於上訴人之部分廢棄。(二)被
　　上訴人應給付上訴人新台幣（下同）1,000,000元，及自民
  　國（下同）88年l月13日起至清償日止，按年息5%計算之利
    息。(三)第一、二審訴訟費用由被上訴人負擔。
二、陳述：除與原判決記載相同者，予以引用外，於本院並無提
    出新攻擊防禦方法，僅補充陳述稱，被上訴人從上訴人名下
    之台灣中小企業銀行000-00-00000-0號帳戶中所領走的錢是
    兩造共同經營薑母鴨店所得，以往均由被上訴人自上開帳戶
    領取，伊亦同意。家用支出則自薑母鴨店之收入中提出等語
    。
乙、被上訴人方面：
一、聲明：求為判決：(一)駁回上訴。(二)訴訟費用由上訴人負擔。
二、陳述：除與原判決記載相同者，予以引用外，於本院並無提
    出新攻擊防禦方法及補充陳述。
    理  由
一、兩造不爭執事項：
(一)、兩造於77年l月24日結婚，93年9月9日判決離婚。
(二)、婚後無約定夫妻財產制。
(三)、上訴人名下臺灣中小企業銀行000-00-00000-0帳戶係於79年
    10月17日開立。
(四)、被上訴人於88年l月13日從上開帳戶領出1,000,000元。
(五)、悵戶內款項是兩造共同經營薑母鴨店所得、帳戶內款項並由
    被上訴人存取。
二、本件原判決所記載之事實及理由，經核均無違誤，為本院所
    採，爰均引用之（請參考第一審判決書）。另按「無法律上
    之原因而受利益，致他人受損害者，應返還其利益。雖有法
    律上之源因，而其後已不存在者，亦同」，民法第179條定
    有明文。是不當得利之返還請求權，以被上訴人受有利益，
    因而致上訴人受損害，且被上訴人之受利益並無法律上原因
    為要件。本件上訴人既以不當得利為其請求權基礎，自需符
    合上開要件，其請求始得謂為有據。而上訴人亦自承上開帳
    戶係兩造自84年起至91年止共同經營管理薑母鴨店所得，是
    以帳戶內之款項應屬兩造所共有；況其亦稱，錢均由被上訴
    人自該帳戶存取，當時伊也同意被上訴人自帳戶中取款出來
    使用（見本院卷第21頁）等語。足見被上訴人自上開帳戶取
    款非無法律上之原因。另被上訴人已稱所領取之100萬元係
    嗣後供家庭生活費用之支出等語，雖上訴人稱家庭生活費用
    均自薑母鴨店之收入支出，未提領帳戶存款云云。然依上訴
    人所提出之薑母鴨店收支帳冊觀之，僅於帳冊之第13、24頁
    記載兩造之小孩幼稚園之學費支付，其餘家庭之生活費用均
    乏記載，又薑母鴨店之經營期間每年約3個月至6個月，則非
    營業期間之家庭生活費用當自該帳戶中提款支用，衡其情節
    ，自以被上訴人所稱為可取。而家庭生活費用，夫無支付能
    力時，由妻就其財產之全部支付之，91年6月26日公告刪除6
    月28日生效前之民法第1026條定有明文。足見夫妻法定財產
    制關於家庭生活費用，除夫無支付能力時，由妻就其財產之
    全部負擔外，以由夫負擔為原則。本件兩造未以契約訂立夫
    妻財產制，應以法定財產制為其夫妻財產制，則家庭生活費
    用原則上應由上訴人負擔，被上訴人領取上開100萬元供嗣
    後家用支付，亦無不法利益可言。上訴人自不得依不當得利
    之法律關係請求被上訴人返還。
三、據上論結，本件上訴為無理由，依民事訴訟法第449條第1項
    、第78條，判決如主文。
中　　華　　民　　國　　96　　年　　4 　　月　　30　　日
                  民事第六庭    審判長法　官　袁再興
                                      法　官  陳賢慧
                                      法　官  吳惠郁
以上正本係照原本作成。
不得上訴。
                                      書記官　江玉萍
中　　華　　民　　國　　96　　年　　5 　　月　　2 　　日
                                                      Ｃ
